臺灣臺北地方法院民事裁定             100年度重訴字第78號
原      告  潘興旺
被      告  陳淑貞
上列當事人間侵權行為損害賠償事件，原告提起附帶民事訴訟，
經本院刑事庭移送前來（98年度重附民字第67號），本院裁定如
下：
    主  文
原告之訴及假執行之聲請均駁回。
訴訟費用由原告負擔。
    理  由
一、按因犯罪而受損害之人，以對於刑事被告及依民法負賠償責
    任之人請求回復其損害者為限，始得於刑事訴訟程序附帶提
    起民事訴訟，刑事訴訟法第487條第1項定有明文。是附帶民
    事訴訟，係因犯罪而受損害之人，為請求回復其損害，於刑
    事訴訟程序附帶提起之民事訴訟，提起是項訴訟，自須限於
    被訴之犯罪事實侵害其私權，致生損害者，始得為之。而其
    附帶提起之民事訴訟，如不合於上開法條所定之要件者，縱
    於刑事庭依刑事訴訟法第504條第1項將附帶之民事訴訟移送
    於民事庭後，亦不得將關於民事訴訟之法規，溯及於附帶提
    起民事訴訟之時，而予適用，仍應認其起訴為不合法，最高
    法院41年度台抗字第58號裁定意旨可資參照。
二、查原告提起本件刑事附帶民事訴訟請求損害賠償，係主張伊
    與訴外人張春桂間有債權債務關係，張春桂須開立新臺幣（
    下同）6,700,000元支票交付予伊，張春桂遂於民國94年7月
    5日開立華南商業銀行五股分行（票號：PC0000000、票面金
    額：6,700,000元）支票乙紙交付予被告，由被告轉交伊。
    然被告卻未將該紙支票交付予伊，另基於意圖為自己不法不
    法所有之意圖，在未徵得伊同意下，基於偽造有價證券供行
    使之意圖，於97年5月20日將該紙支票轉讓予訴外人周守男
    作為投資周守男食品工廠之用，造成伊損失6,700,000元。
    爰依民法第184條第1項規定，請求被告賠償損害6,700,000
    元及法定遲延利息，併宣告假執行。嗣經本院刑事庭依刑事
    訴訟法第504條第1項規定，裁定移送民事庭。
三、經查，臺灣臺北地方法院檢察署97年度偵字第24210號檢察
    官起訴書係記載：「…潘興旺遂應陳淑貞之要求於同年6月
    16 日將所有臺北縣土城市○○○段外藤坑小段170之4土地
    以2, 200萬元之代價，出售過戶予張春桂指定之張春月名下
    ，用以清償潘興旺積欠張春桂上開之借款剩餘之款項1450萬
    元（1,946萬5000元－496萬5000元），另中間差額750萬元
    須補給潘興旺，當天張春桂、張春月並未到場，係由陳淑貞
    以張春月之名義代為簽約。潘興旺遂依約於同年6月24日完
    成過戶手續，張春桂亦將上開差額750萬元扣除該土地增值
    稅後剩餘之670萬元交付予陳淑貞轉交潘興旺，但陳淑貞卻
    將該筆款項用以清償潘興旺積欠其上開款項455萬元及利息
    ，未交付予潘興旺」（見本院98年度重附民字第67號卷第4
    頁反面），本院98年度訴字第1417號、98年度易字第2776號
    刑事判決認定之事實為「另張春桂為補給潘興旺購買該土地
    之中間差額670萬元價金（2,200萬元-1,450萬元-80萬元）
    ，遂簽發付款人華南商業銀行五股分行、支票號碼PC000000
    0號、發票日94年7月5日、面額670萬元、載明受款人潘興旺
    之支票1紙交陳淑貞轉交潘興旺，惟陳淑貞承前上開重利之
    概括犯意，將該紙支票提示兌現，用以清償潘興旺前於94年
    5月26日積欠其之借款債務455萬元及利息，陳淑貞因此取得
    換算年利率約為431.18%（(670萬-455萬元)/455萬元/40日*
    365日）與原本顯不相當之重利」，足認原告所指被告犯侵
    占罪及偽造有價證券之犯行，均未經檢察官起訴及本院刑事
    庭認定犯罪，其就被告未經起訴之犯罪事實提起本件刑事附
    帶民事訴訟，與前揭提起刑事附帶民事訴訟之要件不合，自
    難認為合法。
四、綜上所述，原告對被告提起本件刑事附帶民事訴訟，所主張
    之事實並非刑事判決所認定之犯罪事實，其訴為不合法，應
    予駁回，其假執行之聲請亦缺乏宣告之依據，應併予駁回。
五、依民事訴訟法第249條第1項第6款、第95條、第78條，裁定
    如主文。
中    華    民    國    100    年     7    月    4    日
                  民事第六庭 法  官  林春鈴
以上正本係照原本作成。
如不服本裁定應於送達後10日內向本院提出抗告狀，並繳納抗告
費新台幣1,000元。
中    華    民    國    100    年     7    月    4    日
                             書記官  潘惠敏